臺灣彰化地方法院彰化簡易庭民事簡易判決
111年度彰簡字第241號
原      告  蔡○○    （真實姓名、住所詳卷）
兼
法定代理人  蔡○榆    （真實姓名、住所詳卷）
被      告  黃浩彣  
上列被告因過失傷害案件，原告提起損害賠償之刑事附帶民事訴
訟，經本院刑事庭移送前來（110年度交簡附民字第54號），本
院於民國111年10月5日言詞辯論終結，判決如下：
    主      文
被告應給付原告蔡○○新臺幣13,163元，及自民國110年9月6日起
至清償日止，按週年利率百分之5計算之利息。
被告應給付原告蔡○榆新臺幣22,960元，及自民國111年1月11日
起至清償日止，按週年利率百分之5計算之利息。
原告其餘之訴駁回。
訴訟費用新臺幣1,000元，由被告負擔其中新臺幣453元，餘由原
告蔡○榆負擔。
本判決第1項、第2項得假執行。但第1項被告如以13,163元為原
告蔡○○預供擔保、第2項被告如以22,960元為原告蔡○榆預供擔保
，得免為假執行。
原告蔡○○其餘假執行之聲請駁回。
　　事實及理由
壹、程序方面：
一、按行政機關及司法機關所製作必須公開之文書，除前項第3
    款或其他法律特別規定之情形外，亦不得揭露足以識別前項
    兒童及少年身分之資訊，兒童及少年福利與權益保障法第69
    條第2項定有明文。查本件原告蔡○○（下稱甲男）為未滿18
    歲之少年，揆諸前開規定，本判決不得揭露足以識別原告甲
    男及其法定代理人蔡○榆（下稱乙女）之身分資訊。
二、按訴狀送達後，原告不得將原訴變更或追加他訴，但請求之
    基礎事實同一，或不甚礙被告之防禦及訴訟之終結者，不在
    此限，又被告於訴之變更或追加無異議，而為本案之言詞辯
    論者，視為同意變更或追加，民事訴訟法第255條第1項第2
    款、第7款、第2項分別定有明文。本件原告甲男於起訴後追
    加原告乙女並變更訴之聲明為「㈠被告應給付原告甲男新臺
    幣（下同）1,472,289元，及自起訴狀繕本送達翌日起至清
    償日止，按週年利率百分之5計算之利息。㈡被告應給付原告
    乙女50,680元，及自起訴狀繕本送達翌日起至清償日止，按
    週年利率百分之5計算之利息」，核屬請求之基礎事實同一
    ，且無礙於被告之防禦及訴訟之終結，與首揭規定並無不符
    ，自應准許。
三、本件被告經合法通知，未於最後言詞辯論期日到場，查無民
    事訴訟法第386條所列各款情事，應准原告之聲請，由其一
    造辯論而為判決，合先敘明。
貳、實體方面：　　
一、原告主張：
　㈠原告甲男部分：被告於民國109年8月4日凌晨3時11分許，駕
    駛車牌號碼000-0000號自用小客車，沿彰化縣鹿港鎮頂草路
    由東往西方向行駛，行至未劃設分向標線之頂草路4段382號
    前道路時，本應注意汽車行駛在未劃分向線或分向限制線之
    道路，應靠右行駛，而依當時天候晴、夜間有照明、柏油路
    面乾燥無缺陷、無障礙物且視距良好等情形，又無不能注意
    之情事，竟疏未注意及此，而貿然行駛，適對向有原告甲男
    騎乘車牌號碼000-0000號普通重型機車（下稱系爭機車），
    沿頂草路由西往東方向，超速行駛至該處，遇狀況煞閃不及
    而發生碰撞（下稱系爭事故），致原告甲男人、車倒地，受
    有頭部外傷併腦震盪、創傷後癲癇症、四肢及手腳多處擦傷
    、挫傷、撕裂傷及左側肩膀擦挫傷等傷害。原告甲男因此支
    出醫療費用15,323元、看護費用33,600元、交通費用19,600
    元，且原告甲男勞動能力減損1,667,488元，且身心有相當
    之痛苦，併請求賠償精神慰撫金500,000元，原告甲男以請
    領強制險132,803元，且被告應負百分之70之肇事責任。爰
    依侵權行為之法律關係提起本件訴訟，並為聲明：被告應給
    付原告甲男新臺幣（下同）1,472,289元，及自起訴狀繕本
    送達翌日起至清償日止，按週年利率百分之5計算之利息；
    及願供擔保請准宣告假執行。
　㈡原告乙女部分：原告甲男騎乘其所有之系爭機車發生系爭事
    故造成損害，經送修後支出修復費用50,680元，爰依侵權行
    為之法律關係，提起本件訴訟，並為上開變更聲明。
二、被告方面：被告未於最後言詞辯論期日到場，前曾到庭陳述
    ：對於機車維修費用希望零件部分折舊，勞動能力減損部分
    有爭執，對於醫療費用、看護費用、交通費用部分均不爭執
    等語置辯。
三、得心證之理由： 
　㈠按因故意或過失，不法侵害他人之權利者，負損害賠償責任
    ；不法侵害他人之身體、健康、名譽、自由、信用、隱私、
    貞操，或不法侵害其他人格法益而情節重大者，被害人雖非
    財產上之損害，亦得請求賠償相當之金額，此為民法第184
    條第1項前段、第195條第1項前段定有明文。原告主張因被
    告之過失致生系爭事故，原告甲男因此受有前揭傷勢，系爭
    機車亦因而受損之事實，業據提出與其所述相符之秀傳醫療
    社團法人秀傳紀念醫院診斷證明書、中山醫學大學附設醫院
    診斷證明書、估價單、收據為證（交簡附民卷第11至19頁、
    本院卷第95至100、153頁），且為被告所不爭執。又被告因
    上開行為涉犯過失傷害罪，經本院以110年度交簡字第1389
    號刑事簡易判決判處拘役30日確定等情，亦有前揭刑事判決
    在卷可查，復經本院依職權調取上開刑事卷宗（含偵卷）查
    閱屬實，而堪認定。則被告所為之過失傷害行為，侵害原告
    之權利，其自得請求被告負侵權行為損害賠償之責任至明。
　㈡茲就原告甲男得請求之金額，分述如下：
　⒈就醫療費用15,323元、看護費用33,600元、交通費用19,600
    元，業據原告提出收據、車資試算資料為憑，且為被告不爭
    執（本院卷第74頁），原告甲男此部分請求為有理由，應予
    准許。
　⒉勞動能力減損1,667,488元部分：
　　原告甲男主張其因系爭事故造成腦震盪、創傷後癲癇症，勞
    動能力減損百分之23.07云云。按所謂勞動能力減損，係指
    經治療後，症狀已穩定，無法再經治療而回復，遺有永久障
    害（或失能)而減少之勞動能力比例。惟參以原告提出之中
    山醫學大學附設醫院診斷證明書記載原告甲男中樞神經系統
    機能遺存障害，症狀固定（服用抗癲癇藥物偶爾仍會癲癇發
    作），但通常無礙勞動，且原告於本院111年10月5日審理時
    當庭表示鑑定費用太高，沒有要鑑定（本院卷第205頁），
    復未提出其他證據證明其確有勞動能力減損，故其主張勞動
    能力減損達百分之23.07、請求勞動能力減損之損失，尚屬
    無據。
　⒊精神慰撫金500,000元部分：
　　按人格權受侵害時，以法律有特別規定者為限，得請求損害
    賠償或慰撫金，民法第18條第2項定有明文。次按不法侵害
    他人人格權，被害人受有非財產上損害，請求加害人賠償相
    當金額慰撫金時，法院對於慰撫金之量定，應斟酌實際加害
    情形，所造成影響、被害人痛苦之程度、兩造之身分地位、
    經濟情形及其他各種狀況，以核定相當之數額（最高法院47
    年度台上字第1221號、51年度台上字223號判決意旨參照）
    。本院審酌原告甲男因被告之過失傷害行為，受有上開傷勢
    ，其精神上自受有相當之痛苦，並參酌兩造之身分、教育程
    度、經濟狀況、本件事發原因、經過、被告侵權行為情節及
    原告甲男所受之傷害程度等一切情況，認原告甲男請求被告
    賠償精神慰撫金500,000元，尚屬過高，應以140,000元方屬
    適當。
　⒋綜上，本件原告甲男因系爭事故所受之損害金額為208,523元
    （計算式：15,323元＋33,600元＋19,600元＋140,000元＝208,5
    23元）。
  ㈢原告乙女請求系爭機車維修費50,680元部分：
　　按不法毀損他人之物者，被害人得請求賠償其物因毀損所減
    少之價額；負損害賠償責任者，除法律另有規定或契約另有
    訂定外，應回復他方損害發生前之原狀；損害賠償，除法律
    另有規定或契約另有訂定外，應以填補債權人所受損害及所
    失利益為限，民法第196條、第213條第1項、第216條第1項
    分別定有明文。又依民法第196條請求賠償物被毀損所減少
    之價額，得以修復費用為估定之標準，但以必要者為限（例
    如︰修理材料以新品換舊品，應予折舊）。本件原告乙女請
    求車輛維修費用為50,680元（零件44,000元、工資28,400元
    ），並提出估價單為證（本院卷第95至100頁），核該估價
    單所列各修復項目與其車輛受損之情形相符，堪認確係屬修
    復車輛所必要。然系爭機車係於106年6月出廠，有車輛詳細
    資料報表在卷可憑（本院卷第69頁），至本件事故發生時即
    109年8月4日，已使用逾3年，依前揭說明，以新品換舊品而
    更換之零件44,000元，自應予以折舊，本院依行政院公布之
    固定資產耐用年數表及固定資產折舊率表，採定率遞減法計
    算其折舊，即機車之耐用年數為3年，依定率遞減法每年折
    舊千分之536，但其最後1年之折舊額，加歷年折舊累計額，
    其總和不得超過該資產成本額之10分之9，即該車輛之零件
    費用經折舊後價值應為資產成本額之10分之1，即4,400元（
    計算式：44,000×1/10=4,400元）。另關於工資費用28,400
    元部分無折舊之問題，且該部分之支出係屬修復車輛所必要
    之費用。準此，原告乙女請求被告賠償系爭機車維修費元（
    計算式：4,400元+28,400元＝32,800元）之部分，為有理由
    ，逾此範圍之請求，核屬無據。
  ㈣按損害之發生或擴大，被害人與有過失者，法院得減輕賠償
    金額或免除之；前二項之規定，於被害人之代理人或使用人
    與有過失者，準用之，民法第217條第1項、第3項分別定有
    明文。查本件事故之發生，被告固有如前揭所述之過失，惟
    依鑑定意見書記載：「甲○○駕駛自用小客車，夜晚行經未劃
    分向標線道路，未靠右行駛，撞及對向機車，為肇事主因；
    甲男駕駛普通重型機車，夜晚行經未劃分向標線彎道路段，
    超速行駛致遇狀況煞閃不及，為肇事次因（無駕照駕車亦違
    反規定）。」是原告甲男亦為本件交通事故肇事因素之一，
    可認本件原告甲男亦有過失，依上開規定，有過失相抵法則
    之適用。而本件被告對於應負百分之70肇事責任不爭執（本
    院卷第74頁），從而，原告甲男得請求被告賠償之金額應為
    145,966元（計算式：208,523元×70%＝145,966元，元以下四
    捨五入）；原告乙女得請求被告賠償之金額應為22,960元（
    計算式：32,800元×70%＝22,960元）。
  ㈤按保險人依本法規定所為之保險給付，視為被保險人損害賠
    償金額之一部分；被保險人受賠償請求時，得扣除之，強制
    汽車責任保險法第32條定有明文。查本件原告甲男已受領汽
    車強制責任保險金132,803元，此有原告提出之存摺內頁影
    本在卷可稽（本院卷第91至94頁），則原告甲男受領汽車強
    制責任保險金132,803元，應予扣除，是原告甲男尚得請求
    被告給付之金額為13,163元（計算式145,966元－132,803元=
    13,163元）。
  ㈥按給付無確定期限者，債務人於債權人得請求給付時，經其
    催告而未為給付，自受催告時起，負遲延責任；其經債權人
    起訴而送達訴狀，或依督促程序送達支付命令，或為其他相
    類之行為者，與催告有同一之效力；遲延之債務，以支付金
    錢為標的者，債權人得請求依法定利率計算之遲延利息；應
    付利息之債務，其利率未經約定，亦無法律可據者，週年利
    率為百分之5，民法第229條第2項、第233條第1項前段及第2
    03條分別定有明文。本件原告甲男請求被告賠償上開費用，
    係以支付金錢為標的，且無確定給付期限，是原告甲男就上
    揭所得請求之金額，請求自刑事附帶民事起訴狀繕本送達之
    翌日即110年9月6日起至清償日止，按週年利率百分之5計算
    之利息；原告乙女就上揭所得請求之金額，請求自111年1月
    10日訊問筆錄送達之翌日即111年1月11日起至清償日止，按
    週年利率百分之5計算之利息，併予准許。
四、綜上所述，原告據以提起本訴，請求被告給付甲男13,163元
    ，及自110年9月6日起至清償日止，按週年利率百分之5計算
    之利息；給付乙女22,960元及自111年1月11日起至清償日止
    ，按週年利率百分之5計算之利息，為有理由，應予准許，
    逾此範圍之請求，均無理由，應予駁回。　　
五、本件原告勝訴部分，係就民事訴訟法第427條訴訟適用簡易
    程序所為被告敗訴之判決，依同法第389條第1項第3款規定
    ，應依職權宣告假執行，並依同法第392條第2項規定，依職
    權宣告被告如預供相當擔保，得免為假執行。至於原告甲男
    敗訴部分之請求，既為無理由而駁回，其假執行之聲請自失
    所依附，應併予駁回。
六、本件事證已臻明確，兩造其餘攻擊防禦方法及所提證據，核
    與判決結果無影響，毋庸逐一論述，併此敘明。
七、原告甲男請求之給付，係刑事附帶民事訴訟經刑事庭裁定移
    送前來，依法免納裁判費，附此敘明。至原告乙女請求財物
    損失部分，非屬附帶民事部分，依職權確定訴訟費用為1,00
    0元（第一審裁判費）。
八、訴訟費用負擔依據：民事訴訟法第79條。
中　　華　　民　　國　　111 　年　　10　　月　　26　　日
                  彰化簡易庭  法    官  簡鈺昕
以上正本係照原本作成。
如不服本判決，應於送達後20日內，向本院提出上訴狀並表明上
訴理由，如於本判決宣示後送達前提起上訴者，應於判決送達後
20日內補提上訴理由書（須附繕本）。　
中　　華　　民　　國　　111 　年　　10　　月　　26　　日
                              書 記 官  梁高賓